臺灣橋頭地方法院民事判決
110年度勞訴字第155號
原      告  台灣中油股份有限公司

法定代理人  李順欽  
訴訟代理人  沈怡均律師
            葉孝慈律師
被      告  戴思賢  
            戴思遠  
上列當事人間請求返還勞保補償金事件，本院於民國111年2月8
日言詞辯論終結，判決如下：
    主      文
一、被告乙○○、甲○○應於繼承被繼承人戴思名之遺產範圍內
    ，連帶給付原告新臺幣（下同）849,569元，及自民國110年
    11月17日起至清償日止，按年息5％計算之利息。
二、訴訟費用由被告乙○○、甲○○於繼承被繼承人戴思名之遺
    產範圍內連帶負擔。
三、本判決第一項於原告以283,190元供擔保得假執行。但被告
    乙○○、甲○○如以849,569元預供擔保，得免為假執行。
    事實及理由
壹、程序部分：
一、按訴狀送達後，原告不得將原訴變更或追加他訴，但擴張或
    減縮應受判決事項之聲明者，不在此限，民事訴訟法第255
    條第1項第3款定有明文。本件原告請求被告二人於繼承被繼
    承人戴思名（民國109年2月17日死亡）之遺產範圍內，連帶
    給付原告新臺幣（下同）86萬1,975元，及自催告時起之法
    定遲延利息（本院110年度司促字第7180號卷《下稱支付命令
    卷》第7頁），嗣減縮請求之金額為84萬9,569元，及自甲○○
    收受民事追加被告暨變更訴之聲明狀繕本送達翌日起至清償
    日止，按年息5％計算之利息（本院卷第51、125頁），合於
    前揭規定，應予准許。
二、被告甲○○經合法通知，未於言詞辯論期日到場，核無民事
    訴訟法第386條所列各款情形，爰依原告之聲請，由其一造
    辯論而為判決。
貳、實體部分：
一、原告主張：戴思名生前受僱於原告，因尚不符請領勞工保險
    （下稱勞保）老年給付資格，其於84年2月28日參加專案裁
    減辦理離退，並於同年3月31日簽署切結書（下稱系爭切結
    書），領取原告依據經濟部83年12月8日經人043428號函頒
    修正「經濟部所屬事業機構專案裁減人員處理要點」（下稱
    系爭修正處理要點）之規定所補償已投保勞保年資之保險金
    額86萬1,975元，而承諾於再參加各該保險領取養老或老年
    給付時即依上開規定，將所領之保險補償金額或與所領養老
    或老年給付同金額的補償金繳回原告。戴思名自原告公司離
    退後既已再參加勞工保險，並於108年11月26日向勞動部勞
    工保險局（下稱勞保局）領取勞保老年給付84萬9,569元，
    自應依系爭結書所為承諾，繳回與老年給付相同之金額。因
    戴思名業已死亡，法定繼承人為被告二人，自應依民法第11
    48條第2項規定，對原告負清償責任。為此，爰依系爭切結
    書約定及繼承之法律關係，提起本件訴訟等語。並聲明：如
    主文第一項所示。
二、被告之答辯：
  ㈠被告乙○○辯以：被告未繼承戴思名任何遺產，無力給付原
    告等語。並聲明：原告之訴駁回；如受不利之判決，願供擔
    保請准宣告免為假執行。
  ㈡被告甲○○未於言詞辯論期日到場，亦未提出書狀作何聲明
    或陳述。
三、本院得心證之理由：
  ㈠按附停止條件之法律行為於條件成就時發生效力，民法第99
    條第1項定有明文。原告主張戴思名依據系爭修正處理要點
    領取勞保補償金86萬1,975元，並簽立系爭切結書，承諾於
    再參加各該保險領取養老或老年給付時，即依系爭修正處理
    要點第三、㈣第1項規定，將所領之保險補償金或與所領養老
    或老年給付同金額的補償金繳回原告等情，業據提出系爭修
    正處理要點、專案裁減人員給付金額清單、系爭切結書、勞
    保局108年11月26日保普老字第10860157660號函等件為證（
    支付命令卷第11至19頁），為乙○○所不爭執，堪信為真。而
    系爭切結書及系爭修正處理要點第三、㈣第1項既均載明戴思
    名於「再參加各該保險時」，即應將向原告領取之勞保補償
    金繳回，係附有戴思名再參加勞工保險之停止條件，僅於所
    領之養老或老年給付金額較原補償金低時，則僅需繳回與所
    領之養老或老年給付同額之補償金。是戴思名向原告領取勞
    保補償金86萬1,975元，並簽立系爭切結書後，既已再參加
    勞工保險，而勞保局已於108年11月間給付戴思名勞保老年
    給付84萬9,569元，則原告對戴思名之返還勞保補償金債權
    ，即因戴思名再參加勞工保險之停止條件成就而發生效力。
  ㈡次按繼承人自繼承開始時，除本法另有規定外，承受被繼承
    人財產上之一切權利、義務；繼承人對於被繼承人之債務，
    以因繼承所得遺產為限，負連帶責任，民法第1148條第1項
    前段、第2項、第1153條第1項分別定有明文。又限定繼承之
    繼承人，仍應繼承被繼承人之債務全額，僅以因限定繼承所
    得之遺產為限度，負償還責任，即限定繼承之繼承人，就被
    繼承人之債務，僅負以繼承遺產為限度之有限責任。限定繼
    承債權人，得就債權全額為裁判上及裁判外一切請求；惟債
    權人起訴請求，法院應為保留的給付（於繼承財產限度內為
    給付）之判決（最高法院86年度台上字第258號判決意旨參
    照）。再按民法第1138條規定，「遺產繼承人，除配偶外，
    依左列次序定之：一、直系血親卑親屬。二、父母。三、兄
    弟姐妹。四、祖父母。」。又繼承人得拋棄其繼承權；第11
    38條所定第一順序之繼承人，有於繼承開始前死亡或喪失繼
    承權者，由其直系血親卑親屬代位繼承其應繼分；繼承之拋
    棄，溯及於繼承開始時發生效力。民法第1140條、第1174條
    第1項、第1175條亦分別定有明文。因戴思名已於109年2月1
    7日死亡，其第一順位之法定繼承人即其子戴勝榮、戴毓贏
    及代位繼承人即戴勝榮之未成年子女均拋棄繼承，經臺灣南
    投地方法院（下稱南投地院）准予備查，第二順位法定繼承
    人即其父戴同意、其母戴林玉燕則均於繼承開始前死亡，依
    前揭規定，即由第三順位繼承人即被告二人繼承，此有戴思
    名除戶戶籍謄本、全體繼承人戶籍謄本、繼承系統表、南投
    地院家事法庭109年6月1日投院明家佳日109司繼字第333號
    函在卷可參（支付命令卷第23至31頁），且經本院調閱上述
    拋棄繼承事件卷宗核閱無訛，依前揭規定，被告二人即應於
    繼承所得遺產範圍內連帶負清償責任。乙○○雖主張並未繼承
    戴思名任何遺產而免負繼承債務等語，惟依前揭規定及說明
    ，僅係於繼承戴思名遺產範圍內負連帶清償責任，並非即認
    得以完全免除繼承債務，其此部分所辯，容有誤會。
  ㈢又甲○○因送達之處所不明，經本院職權為公示送達，並於110
    年10月27日黏貼於本院公告處及經司法院網路公告，經20日
    即110年11月17日發生送達效力一情，有本院公示送達證書
    在卷可憑（本院卷第119至121頁）。從而，原告請求被告二
    人於繼承戴思名之遺產範圍內，連帶給付原告84萬9,569元
    ，及自民事追加被告暨變更訴之聲明狀繕本送達甲○○之翌日
    即110年11月17日起至清償日止，按年息5％計算之利息，為
    有理由，應予准許。
四、綜上所述，原告依系爭切結書之約定及繼承之法律關係，請
    求被告二人於繼承戴思名之遺產範圍內，連帶給付原告84萬
    9,569元，及自110年11月17日起至清償日止，按年息5％計算
    之利息，為有理由，應予准許。
五、兩造均陳明願供擔保聲請宣告假執行或免為假執行，經核無
    不合，爰分別酌定相當擔保金額，予以准許。
六、據上論結，本件原告之訴為有理由，判決如主文。
中　　華　　民　　國　　111 　年　　3 　　月　　8 　　日
                  勞動法庭      法　官　楊捷羽
以上正本係照原本作成。
如對本判決上訴，須於判決送達後20日內向本院提出上訴狀。如
委任律師提起上訴者，應一併繳納上訴審裁判費。
中　　華　　民　　國　　111 　年　　3 　　月　　8 　　日
                                書記官　黃盈菁